【裁判字號】    90,訴,1568
【裁判日期】    900831
【裁判案由】    違反森林法
【裁判全文】
臺灣高雄地方法院刑事判決                          九十年度訴字第一五六八號
    公  訴  人  臺灣高雄地方法院檢察署檢察官
    被      告  乙○○
右列被告因違反森林法案件，經檢察官提起公訴（九十年度偵字第一Ｏ三二九號），
本院判決如左：
    主  文
乙○○為搬運贓物，使用車輛竊取森林副產物，處有期徒刑柒月，併科罰金新台幣貳
仟元，罰金如易服勞役，以新台幣玖佰元（即銀元參佰元）折算壹日，緩刑貳年。
    事  實
一、乙○○於民國九十年四月三十日上午八時許，騎乘車牌號碼八六Ｏ—一一八九號
    機車一部，至高雄縣茂林鄉○○○道二至三公里處即行政院農委會林業試驗所六
    龜分所管理之試驗林，見路旁有生長森林副產物武威山茶，竟意圖為自己不法之
    所有，未經許可而徒手竊取武威山茶共計五台斤四兩，得手後將該武威山茶置放
    於前述機車後座欲將之搬運返家，嗣於同日下午六時許，乙○○騎乘該部機車在
    下山途中見有警員，即將該部機車連同武威山茶棄置現場，經警在該部機車後座
    取出遭竊取之武威山茶後循線而查獲。
二、案經高雄縣警察局六龜分局報告台灣高雄地方法院檢察署檢察官偵查起訴。
    理  由
一、訊據被告乙○○固坦承有於右揭時地摘取武威山茶共計五台斤四兩之事實，惟辯
    稱：伊不知該武威山茶不能採，不知其行為係違法云云。惟查，被告竊取武威山
    茶之高雄縣茂林鄉○○○道二至三公里處，係行政院農委會林業試驗所六龜分所
    管理之試驗林，且武威山茶屬森林副產物，業經證人即行政院農業委員會林業試
    驗所六龜分所技工何東政於警訊及偵查中證述屬實，復有行政院農業委員會林業
    試驗所六龜分所函（九Ｏ林試六技字第一三八八號）一紙在卷可查，是武威山茶
    係屬森林法所保護之森林副產物，依森林法第四十五條第一項規定未經主管機關
    許可不得採伐，而被告所竊取之武威山茶共計五台斤四兩，數量非少，其必知曉
    該物係武威山茶且具有經濟價值始會下手竊取，且被告為警查獲當日見有警員即
    將該部機車棄置而逃逸，經警員在該部機車後座上查獲贓物武威山茶之事實，亦
    經證人即查獲被告之警員甲○○於本院審理中證述甚詳，況果如被告所辯稱：伊
    不知摘取武威山茶係違法行為云云，則被告於騎乘該部載有贓物武威山茶之機車
    下山而遇見警員時，何須立即棄車逃逸？是顯係被告明知其取竊取之物係森林副
    產物武威山茶且依法不得摘取，見有警員後，害怕遭警方查緝因而心虛始立即棄
    車而逃逸，被告主觀上明知其行為係違法而有不法所有意圖甚明，此外，復有查
    獲現場位置圖及贓物認領保管收據各一紙附卷可稽，是被告前述所辯，不足採信
    ，其有右揭竊取森林副產物之犯行，應堪認定。
二、核被告所為，係犯森林法第五十二條第一項第六款之加重竊取森林副產物罪。公
    訴人雖認被告所為，係犯森林法第五十條應依刑法第三百二十條第一項論處之竊
    盜罪，惟本件被告於竊取上開森林副產物武威山茶後，使用車牌號碼八六Ｏ—一
    一八九號機車之車輛作為搬運工具，是被告應係犯森林法第五十二條第一項第六
    款之加重竊取森林副產物罪，公訴人認被告係犯森林法第五十條應依刑法第三百
    二十條第一項論處之竊盜罪，尚有未洽，惟其基本事實同一，本院自應予以審理
    ，並變更起訴法條。爰審酌被告犯後猶飾詞卸責，及被告所竊取森林副產物之數
    量、手段，另被告所竊取之森林副產物武威山茶，其市價一公斤約為新台幣二百
    元，有行政院農委會林業試驗所六龜分所函一紙在卷可憑，是被告所竊取之武威
    山茶共計五台斤四兩，總值約為新台幣六百元等與其他一切情狀，量處如主文所
    示之刑，罰金部分並諭知易服勞役之折算標準。查被告未曾受有期徒刑以上刑之
    宣告，有台灣高等法院被告全國前案紀錄表一紙在卷可查，且其所竊取之武威山
    茶僅值數百元，被告並未因此而獲得鉅利，其顯係貪圖小利思慮未週而犯下本案
    ，經此起訴審判，當知所警惕，本院考量上情，認被告所宣告之刑以暫不執行為
    適當，爰一併諭知緩刑二年，以啟自新。
據上論斷，應依刑事訴訟法第二百九十九條第一項前段、第三百條，森林法第五十二
條第一項第六款，刑法第十一條、第四十二條第二項、第七十四條第一款，罰金罰鍰
提高標準條例第二條，現行法規所定貨幣單位折算新台幣條例第二條，判決如主文。
中      華      民      國      九十      年      八    月     三十一   日
                                     臺灣高雄地方法院刑事第三庭
                                             審判長法  官   宋  明  中
                                                   法  官   李  淑  惠
                                                   法  官 呂  憲  雄
右正本證明與原本無異。
如不服本判決，應於判決送達後十日內，向本院提出上訴狀。
                                                   書記官   許  麗  珠
中      華      民      國      九十      年      九    月      四  日
附錄本判決論罪科刑之法條：
森林法第五十二條第一項第六款
 (加重竊取森林主、副產物罪)
竊取森林主、副產物而有左列情形之一者，處六月以上五年以下有期徒刑，併科贓額
二倍以上五倍以下罰金：
六  為搬運贓物，使用牲口、船舶、車輛，或有搬運造材之設備者。


司法院資訊處製作；財團法人民間司法改革基金會備份。
